臺灣高等法院刑事裁定
111年度聲再字第392號
聲  請  人
即受處分人  周長輝


上列聲請人即受處分人因毒品危害防制條例案件，對於本院110
年度毒抗字第1587號，中華民國110年12月22日所為之第二審確
定裁定（原審案號：臺灣新北地方法院110年度毒聲字第1920號
），聲請重新審理，本院裁定如下：
    主  文
重新審理之聲請駁回。 
    理  由
一、聲請意旨略以：
　㈠發現確實之新證據：
　　聲請人即受處分人周長輝（下稱聲請人）於民國111年7月5
    日向新北市立聯合醫院申請之新北市立聯合醫院乙種診斷書
    （下稱本案診斷書），其醫囑說明：「病人因上述病因（按
    興奮劑濫用），民國110年5月11日於本院精神科門診就診，
    此次門診為第15次戒癮治療就診，病人之戒癮治療尚剩餘3
    次門診就診未完成」等語，此為確實之新證據，可證明聲請
    人無「無故未到3次，未完成戒癮治療」之情形，而延誤門
    診之原因於病歷上有詳細記載。
  ㈡處分書錯誤内容與適用法規顯有錯誤之處：
　　本案診斷書之醫囑寫明「聲請人尚剩餘3次門診未完成」，
    但臺灣高等檢察署（下稱高檢署）卻以「經醫師評估需再治
    療(檢驗)三週五次」為由，駁回聲請人再議，明顯與事實不
    符。由本案診斷書可證明：聲請人於110年5月11日仍持續戒
    癮治療療程，而聲請人因事未就診之緣由，有本院110年度
    毒抗字第1587號遮隱卷第189頁所附之110年5月11日就診病
    歷為證，故聲請人並非無故未就診，從而無最高檢察署111
    年7月11日台愛111非1102字第11199093071號函所稱：聲請
    人違反毒品戒癮治療實施辦法及完成治療認定標準第11條「
    於治療期間，無故未依指定時間接受指定之治療逾3次」之
    情形。
　㈢不應被撤銷緩起訴施以勒戒之理由：
　　自110年5月15日起迄同年7月26日止，為新冠肺炎疫情第三
    級警戒期間，法務部、法務部法醫研究所及高檢署等之緊急
    因應作為，有針對緩起訴處分附命戒癮治療於三級警戒期間
    之執行訂定依循標準，即若因疫情致無法完成治療屬不可抗
    力之情況，不應歸責聲請人。由醫院出具說明書可證明非個
    案無故違規情事導致無法完成治療期程，應視同已完成戒癮
    治療期程。本案聲請人於三級警戒前尚剩餘3次戒癮治療，
    疫情發生後欲返診時，醫師告知因疫情，非必要檢驗均暫停
    ，等疫情結束後再返診即可，故聲請人應可視同已完成戒癮
    治療。
　㈣綜上，聲請人因施用毒品案件，雖經本院以110年度毒抗字第
    1587號裁定送觀察、勒戒確定（下稱原確定裁定），茲因發
    現確實之新證據，且該裁定有適用法規顯有錯誤之情形，爰
    依毒品危害防制條例第20之1條聲請重新審理。　
二、按觀察、勒戒及強制戒治之裁定確定後，有下列情形之一，
    認為應不施以觀察、勒戒或強制戒治者，受觀察、勒戒或強
    制戒治處分之人，或其法定代理人、配偶，或檢察官得以書
    狀敘述理由，聲請原裁定確定法院重新審理：㈠適用法規顯
    有錯誤，並足以影響裁定之結果者；㈡原裁定所憑之證物已
    證明為偽造或變造者；㈢原裁定所憑之證言、鑑定或通譯已
    證明其為虛偽者；㈣參與原裁定之法官，或參與聲請之檢察
    官，因該案件犯職務上之罪，已經證明者；㈤因發現確實之
    新證據足認受觀察、勒戒或強制戒治處分之人，應不施以觀
    察、勒戒或強制戒治者；㈥受觀察、勒戒或強制戒治處分之
    人，已證明其係被誣告者。聲請重新審理，應於裁定確定後
    30日內提起。但聲請之事由，知悉在後者，自知悉之日起算
    。法院認為無重新審理之理由，或程序不合法者，應以裁定
    駁回之，毒品危害防制條例第20條之1第1項、第2項、第4項
    前段定有明文。
三、聲請人於108年間因施用毒品案件，經臺灣新北地方檢察署
    （下稱新北地檢署）檢察官以108年度偵字第28856號、108
    年度毒偵字第5641號為緩起訴處分確定，緩起訴期間為109
    年2月3日至110年8月2日。因被告未於緩起訴履行期間完成
    戒癮治療之事項，經檢察官於110年6月17日以110年度撤緩
    字第154號案件撤銷緩起訴處分。被告聲請再議，復經高檢
    署以110年度上聲議字第6082號處分駁回再議而確定。嗣檢
    察官考量聲請人個案情況，認附命戒癮治療之緩起訴處分既
    經撤銷，且聲請人未曾受觀察、勒戒或強制戒治等處分，依
    毒品危害防制條例第20條第1項規定向法院聲請觀察、勒戒
    ，經臺灣新北地方法院以110年度毒聲字第1920號裁定聲請
    人應送觀察、勒戒。聲請人以檢察官濫用裁量權撤銷緩起訴
    處分、未給予陳述意見機會即向法院聲請觀察、勒戒，並質
    疑警方搜索、驗尿程序不合法而主張無證據能力為由，提起
    抗告，原確定裁定認其抗告均無理由，駁回其抗告，有本院
    110年度毒抗字第1587號裁定在卷可稽。　
四、聲請人以：㈠發現確實之新證據。㈡適用法規顯有錯誤為由，
    聲請重新審理，本案認應予駁回，說明如下：
　㈠聲請人提出之本案診斷書非確實之新證據，且在原裁定確定
    前已知悉：
　⒈原確定裁定係於110年12月29日確定，有本院刑事科分案室電
    話紀錄查詢單為憑（本院卷第5頁）。而聲請人係於111年7
    月21日提出本件「聲請重新審理狀」，有該書狀所蓋本院收
    狀章在卷可查（本院卷第7頁）。則聲請人聲請重新審理，
    已逾上開毒品危害防制條例第20條之1第2項所定裁定確定後
    30日之期間，先予說明。
　⒉聲請人係以本案診斷書為確實之新證據，且知悉之時間係在
    原確定裁定確定之後為由，聲請重新審理云云。查本案診斷
    書固係於111年7月5日開立，其內容為：「診斷：興奮劑濫
    用。醫囑：病人因上述病因，民國110年5月11日於本院精神
    科門診就診，此次門診為第15次戒癮治療就診，病人之戒癮
    治療尚剩餘3次門診就診未完成。」等語（本院卷第27頁）
    。惟聲請人於對臺灣新北地方法院110年度毒聲字第1920號
    裁定抗告時即主張：其於110年5月11日仍持續戒癮之治療，
    嗣同月18日欲再次治療時，戒癮醫師說明因疫情所有常規性
    檢查都暫停，戒癮治療也是，等解除三級警報後再通知繼續
    等情，有原確定裁定載明：「抗告意旨復以：上開緩起訴期
    間，原訂於110年5月11日、18日行第15、16次戒癮治療，中
    央疫情指揮中心於110年5月15日宣布進入第三級警戒，新北
    市立聯合醫院-三重院區110年5月18日發布因應疫情門急診
    即日起暫停常規性檢查，被告按照原定110年5月18日回診掛
    號，戒癮醫師說明因疫情所有常規性檢查都暫停，戒癮治療
    也是，等解除三級警報後再通知繼續」等語可稽，足見聲請
    人於原確定裁定確定前已知悉此項證據並於抗告時提出，則
    聲請人執本案診斷書聲請重新審理，因已逾30日之不變期間
    ，依前揭規定，其聲請不合法定程式，應予駁回。
　㈡原確定裁定無適用法規顯有錯誤之情形：
　⒈聲請人主張：自110年5月15日起迄同年7月26日止，為新冠肺
    炎疫情第三級警戒期間，法務部、法務部法醫研究所及高檢
    署等之緊急因應作為，有針對緩起訴處分附命戒癮治療於三
    級警戒期間之執行訂定依循標準，即若因疫情致無法完成治
    療屬不可抗力之情況，不應歸責聲請人。由醫院出具說明書
    可證明非個案無故違規情事導致無法完成治療期程，應視同
    已完成戒癮治療期程，固提出新北地檢署110年5月15日新聞
    稿、高檢署110年5月31日新聞稿、110年6月22日檢文允字第
    11010008100號函、110年6月11日疫情期間緩起訴處分附命
    戒癮治療執行問題研討會紀錄、110年7月8日檢文允字第110
    00089650號函、臺灣臺中地方檢察署110年5月19日中檢謀護
    乎字第1101900069號函等為據（本院卷第41～57頁）。惟檢
    察官係以：聲請人本件緩起訴處分期間為109年2月3日起至1
    10年8月2日止，應遵守：⑴於緩起訴期間屆滿前2個月止，至
    指定之醫療機構完成戒癮治療。⑵至緩起訴期間屆滿前2個月
    止，依該署觀護人指定日期至檢察署採尿檢驗。⑶緩起訴期
    間內並不得再施用第一、二級毒品及故意犯有期徒刑以上之
    罪遭起訴，或前因另犯他罪而受有期徒刑以上刑之宣告。⑷
    向國庫支付(略)等項，經該署109年度緩護命字第204號執行
    觀護業務，而觀護人於110年5月27日檢附①新北市聯合醫院
    三重門診提出聲請人「緩起訴戒癮治療結案報告」之「醫院
    綜合評估意見」欄記載「於疫情期發生前，多次驗尿陽性或
    未於時間內完成檢驗。疫情發生後，本院暫停驗尿檢查(非
    必要檢查)，目前個案因無法驗尿而無法追蹤，於期限內無
    法完成應有次數」等情；②毒品戒癒治療執行紀錄表連同說
    明共3頁(載有被告於109/3/26至110/3/31多次未報到，並說
    明「因個案110年2月23日當天門診開立的檢驗未驗‥」、「
    個案於110年5月18日當天有至本院就診，然因尚未完成前次
    門診的檢驗，且就診當時正值三級警戒本院決議暫時停止非
    急迫檢驗【即驗血驗尿】，故當日醫師無提供後續治療」、
    「個案無法於110年5月25日前返診【包含當日】，院端評估
    無法於迄日前完成戒癮治療」等情)；③觀護人於110年5月27
    日提出命令因履行未完成而結案，有刑案系統觀護終結原因
    表等文件，向檢察官陳報核准結案，並送執行科依法處理等
    旨，有上開結案簽核文件在109年度緩護命字第204號卷內可
    稽。而聲請人因有上開事由，檢察官乃以聲請人於上開緩起
    訴期間內，未完成戒癮治療之處遇措施，違反刑事訴訟法第
    253條之2第1項應遵守或履行事項，依職權撤銷上開緩起訴
    處分，經聲請人聲請再議後，高檢署駁回再議處分確定，亦
    有上開處分書在卷可查（本院卷第31～33頁）。故檢察官撤
    銷緩起訴之原因，乃聲請人於疫情前未完成戒癮治療，違背
    刑事訴訟法第253條之2第1項應遵守或履行事項，檢察官依
    刑事訴訟法第253條之3第1項第3款規定撤銷緩起訴處分，聲
    請人上開抗告意旨以因進入第三級警戒，以致無法完成戒癮
    治療云云，顯與醫療機構認被告未完成戒癮治療之事由(於
    期限內無法完成應有次數)未合，容有誤會。而檢察官以聲
    請人未完成戒癮治療之處遇措施，依職權撤銷緩起訴處分，
    符合上開刑事訴訟法規定，並無濫用裁量權，亦無違反比例
    原則、公平原則、權衡原則。      
　⒉至於高檢署以「經醫師評估需再治療(檢驗)三週五次」為由
    ，駁回聲請人再議之聲請，固與本案診斷書醫囑：「病人之
    戒癮治療尚剩餘3次門診就診未完成」等語不符。惟本案診
    斷書之醫囑，乃係基於聲請人於110年5月11日門診完成第15
    次治療時，依原訂戒癮治療計畫，尚有3次未完成。而高檢
    署處分書所載「經醫師評估需再治療(檢驗)三週五次」，則
    是新北地檢署觀護人於110年5月19日，去電醫院端了解狀況
    ，經醫院端個管師告稱，聲請人雖於5月18日返診，惟疫情
    當前該院對緩起訴個案所有非急迫性檢驗（即驗血、驗尿）
    暫停執行，相關疫檢在疫情過後再執行。而該員情況經醫師
    評估須再治療（檢驗）3週、5次，無法於觀護迄日前完成戒
    癮療程，有新北地檢署觀護輔導紀要存於109年度緩護療字
    第112號卷內可參。足見高檢署處分書係基於聲請人於110年
    5月18日返診後，醫師評估認為聲請人需再治療（檢驗）3週
    、5次而為判斷，與上開醫囑係依原戒癮治療計畫為說明之
    情不悖。故聲請人以本案診斷書之醫囑為據，主張原確定裁
    定適用法規顯有錯誤云云，顯有誤解，應予駁回。
五、綜上所述，聲請人之聲請不符合毒品危害防制條例第20條之1第1項第5款、第2項之要件。從而，本件聲請重新審理，為無理由，應予駁回　　                                
據上論斷，應依毒品危害防制條例第20條之1第4項前段，裁定如
主文。
中　　華　　民　　國　　111 　年　　8 　　月　　4 　　日
                  刑事第七庭    審判長法　官  孫惠琳
                                      法　官  連雅婷
                                      法　官  張育彰
以上正本證明與原本無異。
不得抗告。
                                      書記官  蔡麗春
中　　華　　民　　國　　111 　年　　8 　　月　　4 　　日